臺灣新竹地方法院刑事宣示判決筆錄
109年度訴字第804號
公  訴  人  臺灣新竹地方檢察署檢察官               
被      告  王文夏


            邱瑞華


指定辯護人  本院公設辯護人林建和                      
上列被告等因詐欺等案件，檢察官提起公訴（108年度偵字第120
85、13213號）後，聲請改依協商程序而為判決，本院於中華民
國110年2月24日上午9時29分，在本院刑事第三法庭宣示判決，
出席職員如下：
                      法  官  林哲瑜
                      書記官  曾柏方
                      通  譯  劉臻
法官起立朗讀判決主文、犯罪事實要旨、處罰條文，及告以上訴
限制、期間並提出上訴狀之法院，且諭知記載其內容：
一、主  文：
    王文夏公務員假借職務上之機會共同犯詐欺得利罪，處有期
    徒刑肆月，緩刑參年，並應於判決確定之日起壹年內向公庫
    支付新臺幣陸萬元。
　　邱瑞華共同犯詐欺得利罪，處有期徒刑參月，如易科罰金，
    以新臺幣壹仟元折算壹日。緩刑參年，並應於判決確定之日
    起壹年內向公庫支付新臺幣肆萬元。
　　王文夏扣案之犯罪所得新臺幣伍佰壹拾元沒收。　　
二、犯罪事實要旨：
（一）王文夏自民國102年12月1日起至108年1月15日止，擔任教
      育部新竹縣聯絡處（址設：新竹縣○○鎮○○路0號，下稱：
      新竹縣聯絡處）暨新竹縣學生校外生活輔導委員會（下稱
      ：新竹縣校外會）軍訓督導，負責指揮督導所屬執行轄屬
      高中職學生軍訓工作之計畫指導及考核事項，係依法令服
      務於國家所屬機關而具有法定職務權限之公務員。而邱瑞
      華自106年8月迄今，擔任新竹縣竹東鎮中山國民小學代理
      教師並商借至新竹縣聯絡處暨新竹縣校外會任職，於107
      年5、6月期間於該單位從事協助新竹縣春暉反毒及駕駛公
      務車等庶務性、機械性工作，無單獨對外處理公務之情事
      。
（二）王文夏、邱瑞華明知使用公務車應按行政院之「車輛管理
      手冊」、「中央政府各機關學校購置及租賃公務車輛作業
      要點」及教育部所發佈之「各縣市學生校外生活輔導委員
      會公務用車輛管理規定」等規定，除出外接洽公務、參加
      會議或緊急事故需用車輛經核准者外，限於公務使用，不
      得藉機私用，亦不得提供主管人員或員工上下班搭乘，如
      有違反者，依情節輕重議處。詎王文夏、邱瑞華欲利用上
      班或休假時間駕駛公務車外出處理私務，於附表編號1至3
      所示之107年5月11日、107年5月18日、107年6月20日，或
      利用公務拜會、講習之餘、或無公務需要外出情事、或請
      病假之情事，分別基於公務員假藉職務上之機會詐欺得利
      、詐欺得利與使公務員登載不實文書之接續犯意，明知非
      因公務，不得使用公務車以獲得免費使用油料之不法利益
      ，仍於各該日期，由具公務員身分之王文夏指示邱瑞華駕
      駛車號000-0000號公務車搭載王文夏外出打麻將、私人慶
      生等私人用途，里程分別如附表編號1至3所示44.8、43.3
      、103.1公里（共計約191.2公里）；之後再由邱瑞華於「
      新竹縣校外會派用公務車申請單」填寫以附表編號1至3「
      申報用車事由」欄所載內容後，由王文夏自行核准後，將
      「新竹縣校外會派用公務車申請單」送交不知情之車輛管
      理員即新竹縣聯絡處暨新竹縣校外會護理教師徐張源鳳（
      亦為公務員），致徐張源鳳陷於錯誤，形式審核後誤認附
      表所示之行程為公務行程，而同意辦理上述私用公務車之
      油料費核銷，將上開不實用途所致之油料費用登載於職務
      上所掌之新竹縣竹東鎮中山國民小學支出憑證黏存單、支
      出機關分擔表等公文書，並附上前開「新竹縣校外會派用
      公務車申請單」、領油收據，再向經費代管學校新竹縣竹
      東鎮中山國民小學申請油料費，使不知情之經費代管學校
      之公務員陷於錯誤，形式審核後誤認附表所示之行程為公
      務行程，而同意辦理附表所示私人行程之油料費核銷，並
      登載於職務上所職掌之公文書內，王文夏、邱瑞華因此獲
      得使用該車輛之不法利益，足以生損害於經費代管學校新
      竹縣竹東鎮中山國民小學對於管理、審核公務車經費使用
      之正確性。　　
三、處罰條文：
    刑法第134條、第339條第2項、第214條、第28條、第55條、
    第41條第1項前段、第74條第1項第1款、第2條第4款、第38
    條之1第1項。
四、附記事項：
（一）本件犯罪事實、應適用之法條部分，已經檢察官於準備程
      序時加以更正（見本院卷第129頁），而罪數部分，並經
      檢察官依接續犯論以一罪，以此為基礎與被告2人達成協
      商合意，有檢察官所出具之109年度蒞字第5158號補充理
      由書可查，合先敘明。　　　　　　
（二）新舊法比較：
      按刑法第2條第1項係規範行為後法律變更所生新舊法律比
      較適用之準據法。新舊法條文之內容雖有所修正，然若係
      無關乎要件內容之不同或處罰之輕重，而僅為文字、文義
      之修正或原有實務見解、法理之明文化，或僅條次之移列
      等無關有利或不利於行為人，即非屬該條所指之法律有變
      更者，而應依一般法律適用原則，逕適用裁判時法。查被
      告王文夏、邱瑞華本案行為後，刑法第214條之規定，業
      於108年12月25日修正公布，自108年12月27日生效施行，
      惟此次僅係將罰金刑計算標準統一，即將銀元改為新臺幣
      ，無須再經換算，就犯罪之構成要件、刑罰效果均未變更
      ，揆諸前開說明，無須為新舊法之比較，應逕依裁判時法
      即修正後刑法第214條之規定論處。　　
（三）按犯罪所得，屬於犯罪行為人者，沒收之。但有特別規定
      者，依其規定，刑法第38條之1第1項定有明文。而被告王
      文夏於108年10月8日法務部調查局新竹縣調查站調查官調
      查時，業已自行提出新臺幣510元而經調查官扣押（見108
      年度他字第910號卷第163至167頁），並有本院109年度院
      保管字第612號扣押物品清單（見本院卷第25頁）在卷可
      佐，爰依刑法第38條之1第1項之規定宣告沒收。　　　
五、協商判決除有刑事訴訟法第455條之4第1項第1款於本院訊問
    程序終結前，被告撤銷協商合意或檢察官撤回協商聲請者；
    第2款被告協商之意思非出於自由意志者；第4款被告所犯之
    罪非第455條之2第1項所定得以協商判決者；第6款被告有其
    他較重之裁判上一罪之犯罪事實者；第7款法院認應諭知免
    刑或免訴、不受理者情形之一，及違反同條第2項「法院應
    於協商合意範圍內為判決；法院為協商判決所科之刑，以宣
    告緩刑或2年以下有期徒刑、拘役或罰金為限」之規定者外
    ，檢察官與被告均不得上訴。
六、如有前項得上訴之情形，得自收受宣示判決筆錄送達之日起
    20日內，向本院提出上訴書狀，上訴於第二審法院。
本案經檢察官劉正祥提起公訴，檢察官陳中順到庭執行職務。 
中　　華　　民　　國　　110 　年　　2 　　月　　24　　日
                  刑事第八庭   書  記  官  曾柏方  
                               法      官  林哲瑜       
以上筆錄正本係照原本作成。 
中　　華　　民　　國　　110 　年　　3 　　月　　2 　　日
                               書  記  官  曾柏方       
附錄本案論罪科刑法條全文：
刑法第134條
公務員假借職務上之權力、機會或方法，以故意犯本章以外各罪
者，加重其刑至二分之一。但因公務員之身份已特別規定其刑者
，不在此限。　
刑法第214條
明知為不實之事項，而使公務員登載於職務上所掌之公文書，足
以生損害於公眾或他人者，處3年以下有期徒刑、拘役或1萬5千
元以下罰金。
刑法第339條
意圖為自己或第三人不法之所有，以詐術使人將本人或第三人之
物交付者，處5年以下有期徒刑、拘役或科或併科50萬元以下罰
金。
以前項方法得財產上不法之利益或使第三人得之者，亦同。
前二項之未遂犯罰之。
附表：
編號 用車時間(民國) 申報出差地 申報用車事由 實際出差情形 駕駛里程數(公里) 犯罪行為方式 1 107年5月11日中午11時40分至下午2時25分許 新竹縣關西新埔地區（下午部分） 關西新埔地區役男訪視 邱瑞華在新竹縣政府駕駛公務車先到王文夏住處搭載王文夏（0.7公里），再前往新竹縣芎林鄉稻香村社區接送友人（9.1公里），再前往新竹市西大路688巷之地點打麻將（15公里），最後由邱瑞華駕駛公務車開回新竹縣聯絡處（20公里）。 44.8公里 假借關西新埔地區役男訪視之名義使用公務車，作為前往友人住處打麻將等私人事務之用。 2 107年5月18日中午12時4分至下午2時許  新竹縣竹東芎林地區（下午部分） 竹東芎林地區役男訪視 邱瑞華在新竹縣政府駕駛公務車搭載王文夏，前往新竹縣芎林鄉稻香村社區接送友人（8.3公里），再前往新竹市西大路688巷之地點打麻將（15公里），最後由邱瑞華駕駛公務車開回新竹縣聯絡處（20公里）。 43.3公里 假借竹東芎林地區役男訪視之名義使用公務車，作為前往友人住處打麻將等私人事務之用。 3 107年6月20日中午11時35分至下午4時38分許 新竹縣新豐湖口地區（下午部分） 新湖分會訪視（但又請病假） 邱瑞華從新竹縣聯絡處駕駛公務車至王文夏住處搭載王文夏（17公里），再前往新竹縣政府搭載2名友人林東山（0.7公里）、古秀蘭後，前往新竹縣竹東鎮之A公鵝肉城慶生（17公里）。之後邱瑞華再依王文夏指示，將林東山、古秀蘭送回新竹縣政府（17公里），開車回到新竹縣聯絡處（16公里）。最後再前往新竹縣竹東鎮之A公鵝肉城（1.4公里），搭載王文夏返回住處（17公里），而由邱瑞華駕駛公務車開回新竹縣聯絡處（17公里）。 103.1公里 假借新湖分會訪視之名義使用公務車，作為前往A公鵝肉城為友人慶生等私人事務之用。 不法所得合計為510元。191.2公里/11.3（公里/公升）*新臺幣30.2元＝510元（當時每公升95無鉛汽油約新臺幣（下同）30.2元，油耗測試值每公升約11.3公里）